臺灣高等法院刑事判決
110年度原上訴字第93號
上  訴  人  
即  被  告  湯正諺


選任辯護人  葉慶人律師
            楊偉毓律師
            林祐增律師
上列上訴人即被告因違反毒品危害防制條例等案件，不服臺灣新
北地方法院109年度原訴字第91號，中華民國110年4月15日第一
審判決（起訴案號：臺灣新北地方檢察署109年度偵字第35716號
），提起上訴，及檢察官移送併辦（同署110年度偵字第6817號
），本院判決如下：
    主  文
原判決撤銷。
湯正諺共同運輸第三級毒品，未遂，處有期徒刑貳年。扣案如附
表所示之物，均沒收。
    事  實
一、湯正諺與真實姓名、年籍不詳自稱「阿賢」及「張愷」之成
    年人及真實姓名、年籍不詳之運毒集團成年成員，均明知愷
    他命為毒品危害防制條例第2條第2項第3款所列之第三級毒
    品，依法不得運輸，緣「阿賢」及「張愷」所屬該運毒集團
    ，先推由真實姓名、年籍不詳之成年成員於民國109年9月10
    日前某日，在法國巴黎某處，將第三級毒品即禁藥愷他命（
    淨重1,961.95公克，純度73.36％，純質淨重1,439.29公克）
    夾藏在健身器材之4片塑膠瓦楞板包裝內，載明收貨資訊：
    「收件人：LI SILING 、收貨地址：SAN DUAN 83 XIANG 7 
    HAO 6 LOU XIN BEI SHI SAN ZHONG QU SAN HE LU TAIWAN
    、收貨電話：0000000000」後，委由不知情之國際貨運承攬
    人員，於109年9月10日由法國運輸入境私運進口，再推由「
    阿賢」以高價報酬找尋可出面領取前揭夾藏愷他命之包裹（
    編號CZ000000000FR ，下稱本案毒品包裹）之人，然經法務
    部調查局新北市調查處於109年9月25日下午發覺有異，於同
    日14時42分許在新北市○○區○○○道○段00號三重郵局逕行搜索
    本案毒品包裹，並於同日16時55分許自包裹塑膠瓦楞板包裝
    中起出內藏之第三級毒品愷他命。嗣「阿賢」及其所屬運毒
    集團成員均不知本案毒品包裹已遭查獲，猶於109年9月25日
    晚間或9月26日凌晨，在臺北市○○○路0段00號地下一樓「萬
    豪會所」，由「阿賢」與湯正諺商定以新臺幣（下同）6萬
    元之代價，由湯正諺出面領取本案毒品包裹後攜至旅館投宿
    ，「阿賢」再指示他人至旅館向湯正諺拿取本案包裹，「阿
    賢」並當場交付供聯繫所用之行動電話1支（含門號+000000
    00000號SIM卡1張，IMEI：000000000000000）及6萬元報酬
    予湯正諺，湯正諺自此時起，基於與真實姓名、年籍不詳自
    稱「阿賢」、「張愷」之成年人及真實姓名、年籍不詳之運
    毒集團成年成員共同運輸第三級毒品之犯意聯絡，持上開「
    阿賢」交付之行動電話1支，透過通訊軟體SIGNAL與「阿賢
    」及通訊軟體內暱稱「張愷」之人聯繫，「阿賢」嗣於109
    年9月27日晚間，透過通訊軟體SIGNAL傳送本案毒品包裹編
    號、李思陵之身分證正反面照片予湯正諺，復由具犯意聯絡
    、真實姓名年籍不詳之「張愷」於109年9月28日早上以通訊
    軟體SIGNAL指示湯正諺領取包裹時佯稱係李思陵之男朋友，
    指示湯正諺前往郵局領取本案包裹以帶回轉交「張愷」等人
    ，湯正諺即依「阿賢」、「張愷」之指示，於109年9月28日
    上午8時30分許，前往新北市○○區○○路0段0○0號之三重忠孝
    路郵局領取本案毒品包裹，惟經郵局人員告知本案包裹未在
    該處，且代領包裹需提供代領人之雙證件及收件人印章，湯
    正諺遂前往新北市○○區○○路0段0號之永達鎖行，委由不知情
    之刻印人員刻製「李思陵」之印章1枚（無證據證明違反「
    李思陵」意思），持往新北市○○區○○○道0段00號之三重中山
    路郵局警衛室簽收領取本案包裹，於同日10時57分許在中山
    路郵局警衛室前遭法務部調查局新北市調查處人員逮捕，並
    扣得如附表所示之物，而查悉上情。
二、案經法務部調查局新北市調查處移送臺灣新北地方檢察署檢
    察官偵查起訴及移送併案審理。
    理  由
一、證據能力
　　本判決所援引之非供述證據，檢察官、上訴人即被告湯正諺
    及其辯護人於本院均未爭執證據能力（見本院卷第74至76頁
    、第116至124頁），且無證據證明係公務員違背法定程序所
    取得，亦無顯有不可信之情況或不得作為證據之情形，依刑
    事訴訟法第158條之4反面解釋，均具證據能力。　
二、上開事實，業據被告於調詢、偵查、原審及本院審理均坦承
    不諱（見109年度偵字第35716號卷【下稱35716號偵卷】第1
    2至19、103、105、120至123頁；原審109年度原訴字第91號
    卷【下稱原審卷】第26、27、60、154頁、本院卷第72、127
    至128頁），並有被告與「張愷」間通訊軟體SIGNAL對話紀
    錄翻拍照片13幀（見35716號偵卷第22至34頁)、扣案手機內
    存「阿豪」傳送包裹編號訊息之翻拍照片（見35716號偵卷
    第36頁）、開通網路服務之翻拍照片（見35716號偵卷第38
    頁）、內存「李思陵」身分證正反面照片之翻拍照片（見35
    716號偵卷第39頁）、儲存圖片檔之翻拍照片（見35716號偵
    卷第44頁）、被告簽名簽收包裹之掛號郵件簽收（收據）清
    單影本（見35716號偵卷第41頁）、本案毒品包裹外觀及內
    容物照片7幀（見35716號偵卷第95至99頁）、法務部調查局
    新北市調查處109年9月25日搜索扣押筆錄及扣押物品目錄表
    （見35716號偵卷第85至89頁）、查獲證物啟封紀錄（見357
    16號偵卷第91頁）、109年9月28日搜索扣押筆錄及扣押物品
    目錄表（見35716號偵卷第55至63頁）、扣案手機、現金6萬
    元及「李思陵」印章照片（見35716號偵卷第65至66頁)、國
    際及大陸各類郵件查詢資料各1份（見35716號偵卷第113至1
    14頁)附卷可稽；並有如附表所示之物扣案足資佐證。又如
    附表編號1所示之粉末1包（淨重1,961.95公克，驗餘淨重1,
    961.81公克）經送驗結果，確檢出第三級毒品愷他命成分（
    純度73.36％，純質淨重1,439.29公克），有法務部調查局10
    9年10月22日調科壹字第10923211010號鑑定書1紙存卷可佐
    （見35716號偵卷第131頁），足徵被告上開任意性自白與事
    實相符，堪可採認。本案事證明確，被告犯行堪以認定，應
    予依法論科。
三、法律適用
㈠按刑法第26條規定，行為不能發生犯罪之結果，又無危險者，
  不罰。故不能未遂，係指已著手於犯罪之實行，但其行為未至
  侵害法益，且又無危險者而言；其雖與一般障礙未遂同未對法
  益造成侵害，然須並無侵害法益之危險，始足當之。而有無侵
  害法益之危險，應綜合行為時客觀上通常一般人所認識及行為
  人主觀上特別認識之事實為基礎，再本諸客觀上一般人依其知
  識、經驗及觀念所公認之因果法則而為判斷，既非單純以行為
  人主觀上所認知或以客觀上真正存在之事實情狀為基礎，更非
  依循行為人主觀上所想像之因果法則判斷認定之。若有侵害法
  益之危險，而僅因一時、偶然之原因，致未對法益造成侵害，
  則為障礙未遂，非不能未遂（最高法院101年度台上字第1570
  號判決參照）。又按刑法所謂「不能犯」，係指已著手於犯罪
  之實行，而本質上不能達到既遂或不可能發生犯罪之結果，且
  無危險者而言。亦即行為人雖著手於實行構成要件之行為，但
  因事實上或法律上之原因，使得決意之實現與行為人原先之認
  識不相一致，根本不能實現客觀不法構成要件，而無結果實現
  之可能性，不能發生法益侵害或未有受侵害之危險，所成立之
  未遂類型。94年2月2日修正公布，自95年7月1日施行前之刑法
  第26條原規定「未遂犯之處罰，得按既遂犯之刑減輕之。但其
  行為不能發生犯罪之結果，又無危險者，減輕或免除其刑。」
  其後段經修正為「行為不能發生犯罪之結果，又無危險者，不
  罰。」修正前後之刑法，關於不能犯之定義相同，惟其處罰與
  否，修正前刑法賦予不能未遂之法律效果為「減輕或免除其刑
  」，而修正後刑法則明定「不罰」，改採客觀說理論，將不能
  未遂犯除罪化。此觀立法理由謂「參諸不能犯之前提，係以法
  益未受侵害或未有受侵害之危險，如仍對於不能發生法益侵害
  或危險之行為課處刑罰，無異對於行為人表露其主觀心態對法
  律敵對性之制裁，在現代刑法思潮下，似欠合理性。因此，基
  於刑法謙抑原則、法益保護之功能及未遂犯之整體理論，宜改
  採客觀未遂論，亦即行為如不能發生犯罪之結果，又無危險者
  ，不構成刑事犯罪」即明。惟基於刑法處罰未遂犯所衍生之邏
  輯推理結果，未遂行為之所以被認為侵犯法律之意義薄弱，並
  非因其客觀上絕對不可能發生犯罪結果，而是一般社會大眾主
  觀上對其行為之危險認知（發生結果可能性之認知），並避免
  客觀說在實踐上不當過度擴張不能未遂之不罰範圍，應認唯有
  行為人出於「重大無知（aus grobem Unverstand ，德國刑法
  第22條參照）」，將本質上不可能達到既遂之行為誤以為可能
  導致既遂，並進而實行客觀上完全欠缺危險性的行為，始能受
  不能未遂之評價而邀刑罰之寬容。換言之，除實行行為客觀上
  因完全欠缺足以動搖一般社會大眾之主觀安全感，而毫無危險
  性外，行為人必須誤認自然之因果法則，非僅單純錯認事實或
  僅因一時、偶然之原因，致未對法益造成侵害等情狀，而係出
  於「重大無知」，誤認其可能既遂，始有成立不能未遂之可言
  。否則，仍與障礙未遂同應受刑罰制裁，並使基於與法敵對意
  思而著手實行犯罪，足以動搖法信賴，造成破壞法秩序之行為
  ，得收一般預防之規範效果，以求兼顧，最高法院98年度台上
  字第5197號、97台上字第2824號判決意旨可供參照。易言之，
  在現行法將不能未遂之法律效果改採不罰說之後，刑法第26條
  所稱「不能發生犯罪之結果」與「無危險」等2要件自不應認
  屬「同義複詞」，蓋因若從事後客觀之角度觀察，所有未遂行
  為事實上均屬客觀上尚未產生危險之行為，真正構成不罰之理
  由，不在於行為客觀上無危險，而是該行為只有在行為人的認
  知中會導致法益侵害，在一般社會大眾的認知中卻不可能導致
  結果，故應將「無危險」此一要件解釋為主觀上之無危險，亦
  即行為人出於重大無知為此行為，始屬該當此一要件。經查，
  本件如事實欄一所示本案毒品包裹內之愷他命，雖於109年9月
  25日下午即經調查局人員自該包裹之塑膠瓦楞板內起出扣案，
  而本件被告係於109年9月25日晚間或26日凌晨始與「阿賢」見
  面商定運輸本案毒品事宜，亦無證據證明被告係於該毒品遭查
  獲前已然知悉或加入該運毒集團，已如前述，惟對於被告而言
  ，其依「阿賢」、「張愷」指示於109年9月28日上午前往三重
  忠孝路郵局欲領取包裹、前往永達鎖行刻製「李思陵」之印章
  1枚、前往三重中山路郵局警衛室簽收領取包裹之時，被告、
  「阿賢」、「張愷」及其所屬運毒集團成員均不知已遭查扣本
  案毒品，雖客觀上所可能領取之內裝健身器材之包裹貨物已屬
  遭查獲起出愷他命，亦即其所領取之包裹內已無毒品愷他命，
  致實際上不能發生運送毒品愷他命之犯罪結果，然此係因被查
  扣之偶發因素，致未竟其功，並非無侵害法益之危險，在被告
  及「阿賢」、「張愷」等人主觀認知上，既因不知此情而尚有
  運輸毒品愷他命之犯意，揆諸前開見解，該主觀上之運輸毒品
  認知既有法敵對之意思，而足以產生一般社會大眾主觀安全感
  之動搖，顯非「重大無知」之情形甚明，應認並不該當「無危
  險」之要件。又按意思之聯絡並不限於事前有所謀議，即僅於
  行為當時有共同犯意之聯絡者，亦屬之，最高法院73年台上字
  第2364號判例意旨亦可供參照，是共同正犯彼此間之共同行為
  之決意雖通常在著手前即已形成，惟在犯罪終了前（如繼續犯
  之情形），亦可能於著手後才形成共同之行為決意，此即學說
  上所稱之「相續共同正犯」，而在該等犯罪參與之情狀下，各
  參與犯罪之行為人，並非均負擔相同之責任，而係分別就所參
  與之部分負其責任。復按毒品危害防制條例第4條之運輸毒品
  罪，不以國外輸入國內或國內輸出國外為限，其在國內運輸者
  亦屬之，至零星夾帶或短途持送者，雖得斟酌實際情形，依持
  有毒品罪論科，但仍以無運輸或販賣之意圖者為限。又所謂「
  運輸」，係指本於運輸意思而搬運輸送而言，倘其有此意圖者
  ，一有搬運輸送之行為犯罪即已成立，並非以運抵目的地為完
  成犯罪之要件，亦不以兩地間毒品直接搬運輸送於特定地點為
  限，其以迂迴、輾轉方法，利用不相同之運輸工具、方法，將
  特定之毒品移轉運送至終極目的地者，其各階段之運送行為，
  均不失為「運輸」行為之一種（最高法院104年度台上字第381
  6號判決參照）。查被告於偵查中明確供稱：我答應去領，「
  阿賢」就說叫我去領了包裹之後先隨便找一間旅館之後再聯絡
  他，他會找人去向我拿包裹；（問：當時約定如果收取包裹，
  你要至何處交付給何人？）如果拿到的話，叫我隨便找一間旅
  館，再聯絡他們，他們就會請人來跟我拿包裹等語（見35716
  號偵卷103至105頁、第122至123頁），是被告於本案毒品愷他
  命運抵我國國境而在三重郵局遭查獲後，始與「阿賢」、「張
  愷」及其所屬運毒集團聯繫而起意運輸，其未參與該批愷他命
  自法國之起運至入境我國之部分，僅共同參與該集團於該批愷
  他命經扣案後所為之繼續運輸毒品犯行，其後參與之被告自僅
  應就所參與之運輸毒品未遂罪負其責任。核被告所為，係犯毒
  品危害防制條例第4條第6項、第3項之運輸第三級毒品未遂罪
  。
㈡檢察官起訴意旨雖認被告之行為，係涉犯毒品危害防制條例第4
  條第3項之運輸第三級毒品既遂罪嫌，惟依前揭說明，被告雖
  已著手於共同運輸第三級毒品愷他命之犯行，然因包裹被查扣
  之偶發因素，致未竟其功，致事實上不能真正完成起運行為，
  然並非無侵害法益之危險，其行為應屬運輸未遂，又因刑事訴
  訟法第300條所謂變更法條，係指罪名之變更，本件檢察官雖
  以毒品危害防制條例第4條第3項運輸第三級毒品既遂罪起訴，
  本院審理結果認係犯同條第6項、第3項之運輸第三級毒品未遂
  罪，因其罪名同為「運輸第三級毒品」，僅行為態樣有既遂未
  遂之分，即無庸引刑事訴訟法第300條變更檢察官起訴之法條
  （詳最高法院87年度台上字第3234號判決意旨），併此敘明。
㈢被告與真實姓名、年籍不詳自稱「阿賢」及「張愷」之成年人
  及真實姓名、年籍不詳之運毒集團成年成員間，就運輸第三級
  毒品未遂之罪責間，有犯意聯絡及行為分擔，應論以共同正犯
  。
㈣臺灣新北地方檢察署檢察官以110年度偵字第6817號移送本院併
  辦之犯罪事實，與本案已起訴之部分事實同一，有實質上一罪
  關係，本院自應併予審理，附此敘明。
㈤被告著手於犯行而未遂，爰依刑法第25條之規定減輕其刑。
㈥犯第4條至第8條之罪於偵查及歷次審判中均自白者，減輕其刑
  。毒品危害防制條例第17條第2項定有明文。被告於偵查及原
  審及本院審理時均自白犯罪，已如前述，爰依毒品危害防制條
  例第17條第2項之規定遞減其刑。
㈦按毒品危害防制條例第17條第1項規定「犯第4條至第8條、第10
  條或第11條之罪，供出毒品來源，因而查獲其他正犯或共犯者
  ，減輕或免除其刑。」又所稱「供出毒品來源，因而破獲者」
  ，係指被告供出毒品來源之有關資料，諸如前手之姓名姓名、
  年籍、住居所、或其他足資辨別之特徵等，使調查或偵查犯罪
  之公務員因而對之發動調查或偵查並破獲者而言。申言之，被
  告之「供出毒品來源」，與調查或偵查犯罪之公務員對之發動
  調查或偵查並進而破獲之間，論理上須具有先後且相當的因果
  關係，非謂被告一有「自白」、「指認」毒品來源之人，而破
  獲在後，即得依上開規定予以減刑（最高法院97年度台上字第
  1475號判決意旨參照）。經查，被告於偵查中雖曾供稱係於10
  9年9月25日與綽號「阿德」之男子前往「萬豪會所」飲酒時透
  過「阿德」認識本案上手「阿賢」，然並未供陳「阿德」及「
  阿賢」之真實姓名及聯絡方式，經警調閱「萬豪會所」監視器
  畫面予被告指認後，被告改稱係109年9月26日凌晨1時許始進
  入「萬豪會所」，然該處當日監視器畫面業因存檔覆蓋而滅失
  ，是被告並未能指認「阿賢」及其他共犯；本案另經實施通訊
  監察、行動蒐證、調閱監視器等偵查作為，循線查知丘沅生、
  林芷薇等人涉案，並經其等指認綽號「大B」之林勵為毒品上
  手，惟經提訊被告指認後，被告表示其不認識林勵。是本案雖
  有查獲毒品來源，然並非因被告之供述而查獲等情，有法務部
  調查局新北市調查處109年12月31日新北緝字第10944657740號
  函暨所附被告調查筆錄3份及指認資料1份在卷可按（見原審卷
  第69至100頁），足見本案雖經檢調循線查悉毒品來源，然並
  非因被告之供述而查獲，自無從依毒品危害防制條例第17條第
  1項規定減輕其刑。
㈧刑法第59條
　按犯罪之情狀顯可憫恕，認科以最低刑度仍嫌過重者，得酌量
  減輕其刑，刑法第59條定有明文。所謂犯罪情狀可資憫恕，係
  指基於社會一般客觀上之觀察，其犯罪情狀，足以引起憐憫者
  而言，必須犯罪另有特殊之原因與環境等等，在客觀上足以引
  起一般同情，而與刑法第57條規定科刑時應審酌之一切情狀，
  並非有截然不同之領域，於裁判上酌減其刑時，仍得就包括同
  法第57條所列舉事項之犯罪一切情狀，依其程度予以全盤考量
  ，審酌其犯罪有無特殊之原因與環境，在客觀上足以引起一般
  同情，以及宣告法定（或依法減輕後）最低刑度，是否猶嫌過
  重等可憫恕之事由，以為判斷（最高法院109年度台上字第412
  號、108年度台上字第64號、107年度台上字第4016號、106 年
  度台上字第263號判決意旨參照）。毒品犯罪為當今各國亟欲
  遏止防阻之犯罪類型，本案查獲之第三級毒品愷他命純質淨重
  達1,439.29公克，數量龐大，倘外流足以嚴重破壞社會治安，
  助長毒品流通，衡以被告本案犯行已依刑法第25條及毒品危害
  防制條例17條第2項之規定遞減其刑，所減得之刑與其犯罪情
  節相較，當無情輕法重之憾，客觀上並無足以引起一般人同情
  ，處以法定最低刑度仍失之過苛之情，而無再依刑法第59條予
  以酌減之餘地及必要。
㈨不另為無罪諭知部分
　檢察官起訴書認為被告就運毒集團將本案毒品包裹自法國私運
  運輸入境部分亦共犯運輸第三級毒品罪、私運管制物品進口罪
  嫌。然按懲治走私條例處罰走私行為之既遂或未遂，應以已否
  進入國界為準，依被告所述其係於109年9月25日晚間或9月26
  日凌晨即本案毒品包裹入境後，始與「阿賢」商定以6萬元之
  代價由被告出面領取本案毒品包裹，而扣案手機內存訊息、翻
  拍照片所示，亦均係本案毒品包裹業已入境後之聯繫，是依卷
  內客觀事證，無從認定被告就該運毒集團先前自國外輸入國內
  之運輸第三級毒品、私運管制物品進口等行為有何共同參與之
  情，而依被告所供述，其係依指示出面領取包裹並攜至旅館待
  其他人前來拿取包裹之國內載運輸送行為，亦難認其主觀上有
  將該運毒集團先前國外輸入國內之運輸第三級毒品、私運管制
  物品進口行為視為自己行為之意思。是檢察官此部分所指之共
  犯事實尚屬不能證明，因公訴意旨就此部分認與上開起訴後經
  本院認定有罪部分間有實質上、裁判上一罪之關係，爰不另為
  無罪諭知。　
四、撤銷改判之理由及科刑
㈠原審審理後，認被告犯罪事證明確，據以論罪科刑，固非無見
  。惟被告僅應就所參與之運輸毒品未遂罪負其責任，就運毒集
  團將本案毒品包裹自法國私運運輸入境部分，此部分被告被訴
  共同運輸第三級毒品罪、私運管制物品進口罪嫌，應不另為無
  罪諭知，業如前述，原審認事用法尚有未合，被告上訴主張其
  參與本案之時點，係在本案毒品包裹進入我國國境之後，不應
  論以私運管制物品進口罪，9月25日已查獲本案毒品，被告所
  為屬於在臺灣端的運輸未遂行為，應論以運輸第三級毒品未遂
  罪，為有理由，自應由本院予以撤銷改判。
㈡爰以行為人之責任為基礎，審酌被告不思以正當途徑獲取財物
  ，為謀利而參與共同運輸毒品，所為有害於整體社會秩序，應
  予非難；惟考量本案毒品於被告前往領取前即遭發覺而查獲，
  且被告於本案僅係依「阿賢」、「張愷」等人之指示負責出面
  領取包裹再轉交他人，尚非居於上游主導地位之犯罪情節；復
  參酌被告犯後坦承犯行之態度，暨其素行、犯罪動機、目的、
  手段、本案毒品之數量，及其自陳學歷為高中畢業之智識程度
  ，未婚、母親中風需安養費用，工作不穩定，每月薪資約2至3
  萬元，家中尚有父親協助照顧母親，並與哥哥共同照顧父母之
  家庭生活及經濟狀況（見35716號偵卷第9頁；原審卷第155頁
  ）等一切情狀，量處如主文第2項所示之刑。
㈢沒收
⒈按毒品危害防制條例第18條第1 項前段所定應予沒收銷燬之毒
  品，以經查獲之第一、二級毒品為限，而毒品依其成癮性、濫
  用性及對社會危害性，共分為四級，上開條例並就製造、運輸
  、販賣、意圖販賣而持有、以非法方法使人施用、引誘他人施
  用及轉讓不同等級之毒品等行為，分別定其處罰，至施用或持
  有第三、四級毒品，因其可罰性較低，除持有第三、四級毒品
  純質淨重20公克以上者，依98年5月20日修正公佈施行之毒品
  危害防制條例第11條第5項、第6項之規定，應處以刑責以外，
  其餘情形未設處罰之規定。然鑑於第三、四級毒品均係管制藥
  品，特於同條例第11條之1明定無正當理由，不得擅自持有，
  另同條例第18條第1 項後段則規定查獲之第三、四級毒品，無
  正當理由而擅自持有者，沒入銷燬之。從而，依同條例第18條
  第1 項後段應沒入銷燬之毒品，專指查獲施用或持有之第三、
  四級毒品未達純質淨重20公克者而言；倘係查獲製造、運輸、
  販賣、意圖販賣而持有、以非法方法使人施用、引誘他人施用
  、轉讓第三、四級毒品或持有純質淨重20公克以上之第三、四
  級毒品，既屬同條例相關法條明文規定處罰之犯罪行為，即非
  該條項應依行政程序沒入銷燬之範圍。又同條例第19條第1 項
  所定「供犯罪所用」，係指犯第4 條至第9 條、第12條、第13
  條或第14條第1項、第2項之罪所用之物，不包括毒品本身在內
  ，尚不得援引為沒收第三、四級毒品之依據。再同條例對於查
  獲之製造、運輸、販賣、意圖販賣而持有、以非法方法使人施
  用、引誘他人施用、轉讓第三、四級毒品及持有純質淨重20公
  克以上之第三、四級毒品等犯行之沒收，並無特別規定，如其
  行為已構成犯罪，則該毒品即屬不受法律保護之違禁物，應回
  歸刑法之適用，依刑法第38條第1項之規定宣告沒收（最高法
  院96年度台上字第727號判決意旨參照）。查扣案如附表編號1
  所示之第三級毒品愷他命，屬違禁物，不問屬於犯罪行為人與
  否，應依刑法第38條第1項規定宣告沒收；又盛裝前揭愷他命
  之包裝袋，因與殘留其上之毒品無法完全析離，且無析離之實
  益與必要，應併同沒收。至毒品送鑑耗損之部分，既已滅失，
  自無庸宣告沒收，附此敘明。
⒉犯第4條至第9條、第12條、第13條或第14條第1項、第2項之罪
  者，其供犯罪所用之物，不問屬於犯罪行為人與否，均沒收之
  ，毒品危害防制條例第19條第1項定有明文。查如附表編號2 
  所示之本案毒品包裹紙箱、塑膠瓦楞板及健身器材1組，係運
  毒集團真實姓名、年籍不詳之成年成員用以夾藏扣案之愷他命
  以便躲避查緝，而運輸前開毒品所用之物，堪認為該運毒集團
  真實姓名、年籍不詳之成年成員與被告、「阿賢」、「張愷」
  等人共同犯本案犯行所用之物，應依毒品危害防制條例第19條
  第1項前段沒收；扣案如附表編號3所示之行動電話1支，係「
  阿賢」交付予被告，供被告與「阿賢」、「張愷」聯絡領取本
  案毒品包裹相關訊息之用，業被告供陳在卷（見原審卷第60頁
  ）堪認係被告共同犯本案犯行所用之物，亦應依前揭規定予以
  宣告沒收。　
⒊供犯罪預備之物，屬於犯罪行為人者，得沒收之。刑法第38條
  第2項前段亦有明文。扣案如附表編號4所示之「李思陵」印章
  1枚，係被告自行刻印，欲持以領取本案毒品包裹使用，業據
  被告陳明在卷（見原審卷第60頁），又本案毒品包裹實際上係
  由被告簽名領取乙情，有掛號郵件簽收（收據）清單1 紙可參
  （見35716號偵卷第41頁），故該扣案印章應屬供犯罪預備之
  物，爰依刑法第38條第2項規定，併予宣告沒收。
⒋犯罪所得，屬於犯罪行為人者，沒收之。刑法第38條之1第1 項
  前段定有明文。扣案如附表編號5所示現金6萬元，為被告應允
  出面領取本案毒品包裹所得之酬勞乙情，業據其自陳在卷（見
  原審卷第60頁），自應依上開規定予以宣告沒收。
據上論斷，應依刑事訴訟法第369條第1項前段、第364條、第299
條第1項前段，毒品危害防制條例第4條第3項、第6項、第17條第
2項、第19條第1項，刑法第11條、第28條、第25條、第38條第1
項、第2項前段、第38條之1第1項前段，判決如主文。
本案經檢察官陳香君提起公訴及移送併辦，檢察官林宏松到庭執
行職務。
中　　華　　民　　國　　110 　年　　11　　月　　11　　日
                  刑事第十八庭  審判長法  官  何俏美
                                      法  官  陳海寧
                                      法  官  葉乃瑋
以上正本證明與原本無異。
如不服本判決，應於收受送達後20日內向本院提出上訴書狀，其
未敘述上訴之理由者並得於提起上訴後20日內向本院補提理由書
（均須按他造當事人之人數附繕本）「切勿逕送上級法院」。
                                      書記官  程欣怡
中　　華　　民　　國　　110 　年　　11　　月　　11　　日
附錄：本案論罪科刑法條全文
毒品危害防制條例第4條
製造、運輸、販賣第一級毒品者，處死刑或無期徒刑；處無期徒
刑者，得併科新臺幣3 千萬元以下罰金。
製造、運輸、販賣第二級毒品者，處無期徒刑或10年以上有期徒
刑，得併科新臺幣1 千5 百萬元以下罰金。
製造、運輸、販賣第三級毒品者，處7 年以上有期徒刑，得併科
新臺幣1 千萬元以下罰金。
製造、運輸、販賣第四級毒品者，處5 年以上12年以下有期徒刑
，得併科新臺幣5 百萬元以下罰金。
製造、運輸、販賣專供製造或施用毒品之器具者，處1 年以上7
年以下有期徒刑，得併科新臺幣1 百50萬元以下罰金。
前五項之未遂犯罰之。
附表：
┌─┬───────┬────────┐
│編│   物品名稱   │    備    註    │
│號│              │                │
├─┼───────┼────────┤
│1 │愷他命1 包（含│淨重1,961.95公克│
│  │包裝袋1 只）  │，驗餘淨重1,961.│
│  │              │81公克，空包裝重│
│  │              │13.21 公克，純度│
│  │              │73.36 ％，純質淨│
│  │              │重1,439.29公克  │
├─┼───────┼────────┤
│2 │本案毒品包裹紙│                │
│  │箱、塑膠瓦楞板│                │
│  │及健身器材1 組│                │
├─┼───────┼────────┤
│3 │行動電話1 支（│IMEI：0000000000│
│  │含門號+0000000│21101           │
│  │6319號SIM 卡1 │                │
│  │張）          │                │
├─┼───────┼────────┤
│4 │「李思陵」印章│                │
│  │1 枚          │                │
├─┼───────┼────────┤
│5 │新臺幣6萬元   │1千元紙鈔60張   │
└─┴───────┴────────┘